【裁判字號】    98,上訴,380
【裁判日期】    980522
【裁判案由】    違反毒品危害防制條例
【裁判全文】
臺灣高等法院高雄分院刑事判決         98年度上訴字第380號
上  訴  人  臺灣高雄地方法院檢察署檢察官
上  訴  人
即  被  告  乙○○
                    （現另案於臺灣高雄第二監獄執行中）
指定辯護人  本院公設辯護人   于欣潔
上  訴  人
即  被  告  甲○○
選任辯護人  張永昌律師
上列上訴人因被告違反毒品危害防制條例案件，不服臺灣高雄地
方法院97年度訴字第1093號中華民國97年12月31日第一審判決（
起訴案號：臺灣高雄地方法院檢察署97年度偵字第7451號、第12
189 號、第14855 號、第17163 號），提起上訴，本院判決如下
：
    主    文
原判決撤銷。
乙○○共同販賣、販賣如附表一所示之第二級毒品，共肆罪，均
累犯，各處如附表一所示之刑（含褫奪公權、沒收銷燬、沒收）
。應執行有期徒刑拾伍年，褫奪公權肆年。扣案如附表二編號1
所示之物，附表三編號1 所示之物及編號2 所示化妝包上殘留之
甲基安非他命，附表四編號1 所示之物、編號2 電子磅秤上所殘
留之甲基安非他命、編號3 黑色底盤上所殘留之甲基安非他命，
均沒收銷燬之；附表二編號2 至4 所示之物、附表三編號2 所示
之化妝包、編號3 、4 所示之物，附表四編號2 所示之電子磅秤
、編號3 所示之黑色底盤，均沒收。
甲○○共同販賣如附表一編號3 所示之第二級毒品，處有期徒刑
捌年，褫奪公權肆年。扣案如附表二編號1 所示之物，沒收銷燬
之；附表二編號2 至4 ，附表三編號3 、4 所示之物，均沒收。
    事    實
一、乙○○前於民國（下同）95年間因施用第二級毒品等案件，
    經臺灣嘉義地方法院（下稱嘉義地院）以95年度易字第529
    號判決，判處應執行有期徒刑8 月確定，嗣因符合減刑規定
    ，而經嘉義地院裁定減刑為4 月確定，於96年4 月13日入監
    執行，甫於96年7 月18日易科罰金執行完畢出監，詎仍不知
    悔改。與甲○○均明知甲基安非他命，係經毒品危害防制條
    例第2 條第2 項第2 款規定列管之第二級毒品，非經允許，
    不得持有、運輸及販賣，或由乙○○單獨（下列事實(四)部分
    ）、或由乙○○、甲○○共同（下列事實(一)至(三)部分）意圖
    營利，基於運輸、販賣第二級毒品甲基安非他命之犯意聯絡
    及行為分擔，而有下列販賣、運輸甲基安非他命之行為：
(一)、97年2 月29日上午5 時49分許，在乙○○位於嘉義市○○路
    某處之租屋處（下稱「友愛路住處」），乙○○貼補甲○○
    車資新台幣（下同）3 至4 千元，並將價款70萬元、門號00
    00000000手機1 支交付予甲○○，推由甲○○駕駛其向不知
    情之姊李易容借用之車號1120-HM 自小客車（未經領得執業
    登記證而兼充作計程車駕駛之用），前往高雄市購買價格約
    70萬元之甲基安非他命。甲○○即以乙○○所交付之手機門
    號0000000000，自行撥打給年籍姓名不詳、綽號「世子仔」
    之成年男子持用門號0000000000之手機，藉以聯絡議價、付
    款、取貨、販入、運送事宜。同(2)月29日上午8 時19分許，
    甲○○依約駕駛上開車輛前往，抵達高雄市○○區○○路某
    檳榔攤旁巷內某處，向「世子仔」購得數量不詳之甲基安非
    他命1 包後，隨即將該紙袋內之甲基安非他命，運送回乙○○「友愛路租處」，並將該紙袋交付乙○○，乙○○隨後於
    不詳時間，在嘉義縣、市某處，將該批甲基安非他命之部分
    ，以每包3.7 公克（約1 錢）1 萬元，或每包1.7 公克（約
    半錢）5 千元之價格，銷售予買量較大之不詳買家牟利（不
    能證明已取得買賣價金），其詳細犯罪經過詳如附表一編號
    1 所示（此部分甲○○未經起訴）；部分則自行在其上開住
    處內施用（乙○○多次施用毒品部分由檢察官另案偵辦）。
(二)、97年3 月1 日某時許，乙○○與甲○○以同上聯絡、價款、
    付款、取貨、販入、運輸模式，推由甲○○再於同月(1)日凌
    晨4 時42分許，駕車抵達高雄市○○區○○路85度C 咖啡店
    （下稱「85度C 」）外，向「世子仔」購得甲基安非他命後
    ，隨即載送該包紙袋之甲基安非他命，載回上開「友愛路租
    處」交付予乙○○，乙○○隨後於不詳時間，在嘉義市某處
    ，將該批甲基安非他命部分以上開銷售模式販售牟利（不能
    證明已取得買賣價金），其詳細犯罪經過詳如附表一編號2
    所示（此部分甲○○未經起訴）；部分則自行在其「友愛路
    租處」內施用。
(三)、97年3 月4 日20時許，乙○○與甲○○以同上聯絡、價款、
    付款、取貨、販入、運輸模式，推由甲○○駕車南下高雄購
    買毒品，於同(4)日22時許，甲○○抵達高雄市○○區○○路
    「85度C 」外停車，坐上「世子仔」所駕駛車輛後，至高雄
    市○○區○○路上某檳榔攤旁巷內，付款70萬元，購得以紅
    色紙袋內裝甲基安非他命1 包後，復由甲○○運送而乘坐「
    世子仔」原車返回上開「85度C 」，隨即為警當場查獲，並
    扣得甲○○持有如附表二所示之紅色紙袋1 只及內裝甲基安
    非他命1 包約13兩許（驗前淨重488.93公克，驗後淨重488.
    92公克）、供共同犯罪聯絡販毒所用之如附表二編號3、4之
    手機2 支（0000000000號為被告乙○○所有，交予被告甲○○使用；0000000000號為被告甲○○所有。另附表二編號5
    之手機與本案犯罪無關）。惟「世子仔」警覺情況有異，加
    速驅車逃離現場，致未緝獲。其詳細犯罪經過詳如附表一編
    號3 所示。
(四)、97年3 月21日22時許，乙○○因無法聯絡甲○○循同上模式
    購買甲基安非他命，即自行駕駛車號SU-9900 自小客車，前
    往高雄市國道10號左營交流道南下出口附近，以其手機門號
    0000000000，撥打姓名年籍不詳之賣家所持用手機門號0000
    000000，藉以聯絡付款取貨事宜，旋以24萬元之代價，向該
    名賣家販入甲基安非他命約3 兩共9 包（詳下述），購得後
    隨即運輸回乙○○位於嘉義市○○○街4 號6 樓之1 之租屋
    處及屋頂（下稱「福州五街租處」）藏置，並於不詳時間，
    在「福州五街租處」附近以不詳數量、價格，欲賣部分甲基
    安非他命予姓名不詳之「叔仔」、「阿忠」等男子（不能證
    明已取得買賣價金）。嗣於97年5 月22日16時10分許，經警
    前往乙○○「福州五街租處」執行拘提，隨即在嘉義市○○○街12號門口拘獲乙○○，復經其同意進入「福州五街租處
    」搜索而查獲，且於該租處頂樓，查扣如附表三編號1 所示
    之甲基安非他命9 包、乙○○所有攜帶毒品所用之化妝包、
    聯絡販毒所用之NOKIA 紅色（聯絡販毒）、銀色手機各1 支
    、預備分裝毒品之空夾鏈袋等物品；另於「福州五街租處」
    房間內，扣得其販入兼部分供施用如附表四編號1 所示之甲
    基安非他命4 包（與附表三編號1 之9 包，共13包，驗前淨
    重合計133.357 公克，驗後淨重合計133.341 公克）、乙○○所有之殘留甲基安非他命殘渣之電子磅秤1 台、殘留甲基
    安非他命殘渣之黑色底盤1 個（均供販毒用），及與本件販
    毒無關之玻璃球、殘渣袋、玻璃管、租約書等物。
二、案經行政院海岸巡防署海洋巡防總局暨高雄縣政府警察局移
    送臺灣高雄地方法院檢察署檢察官偵查起訴。
    理    由
壹、證據能力方面：
一、按被告以外之人於偵查中向檢察官所為陳述，除顯有不可信
    之情況者外，得為證據，刑事訴訟法第159 條之1 第2 項定
    有明文。本件證人乙○○（對被告甲○○之犯行部分）、甲○○（對於被告乙○○部分）、康世奇、李泉龍、丙○○、
    丁○○等人，於檢察官偵查中具結後所為證述，渠等未曾提
    及檢察官在偵查時有不法取供之情形，依上說明，其於偵查
    中之證言自均具有證據能力。
二、按被告以外之人（包括證人、鑑定人、告訴人、被害人及共
    同被告等）於審判外之陳述雖不符刑事訴訟法第159 條之1
    至之4 等4 條之規定，而經當事人於審判程序同意作為證據
    ，法院審酌該言詞陳述或書面陳述作成時之情況，認為適當
    者，亦得為證據；當事人、代理人或辯護人於法院調查證據
    時，知有刑事訴訟法第159 條第1 項不得為證據之情形，而
    未於言詞辯論終結前聲明異議者，視為有前項之同意，同法
    第159 條之5 定有明文。本件判決所引下列證據，其原屬於
    傳聞證據部分，檢察官及被告、辯護人，或同意作為證據，
    或知其無證據能力而未於言詞辯論終結前聲明異議，本院審
    酌上開傳聞證據作成時，不能證明有何不當取供之情形，且
    與本案待證事實相關，適當作為證據，依刑事訴訟法第159
    條之5 之規定，認均有證據能力。
貳、關於事實之認定：
一、就被告乙○○事實一（如附表一編號1 至4 ）有罪部分：
(一)、上開事實一，業經上訴人即被告乙○○於警、偵訊、原審及
    本院審理時全部坦承不諱，並經證人甲○○於檢察官偵訊及
    原審審理時，及證人康世奇、丁○○、丙○○、李泉龍等人
    於檢察官偵訊時，暨證人丙○○、丁○○於原審審理時，均
    經具結後證述在卷。此外，並有附表二編號1 至4 、附表三
    編號1 至4 、附表四編號1 至3 等物扣案，及搜索扣押筆錄
    、扣押物品收據及目錄表、扣押物品清單可稽，就乙○○持
    用手機門號0000000000、甲○○持用手機門號0000000000通
    訊監察書、通訊監察譯文在卷足參。而經警扣獲如附表二編
    號1 之晶體1 包（驗前淨重488.93公克、驗後淨重488.92公
    克）、附表三編號1 、附表四編號1 所示之晶體各9 包、4
    包，合計13包（驗前淨重合計133.357 公克，驗後淨重合計
    133.341 公克，純度89%） ，經檢驗結果確為第二級毒品甲
    基安非他命，有高雄醫學大學附設中和紀念醫院檢驗報告在
    卷足憑（見偵二卷第45頁、偵一卷第40頁）；又附表三編號
    2 之化妝包、附表四編號2 之電子磅秤、編號3 之黑色底盤
    ，經驗出呈甲基安非他命陽性反應；附表三編號4 之空夾鏈
    袋，則驗出成甲基安非他命陰性反應，有高雄醫學大學附設
    中和紀念醫院檢驗報告可憑（見原審卷第82、83、84、85、
    86頁）。
(二)、被告乙○○雖於警、偵訊自白附表一編號1 、2 、4 部分，
    販入後以若干數量、價格出售，惟尚無證據顯示被告已收取
    價金。
(三)、又被告上開附表一編號1 、2 之行為，被告乙○○是否有與
    甲○○共犯？據乙○○於偵訊供稱：手機門號0000000000是
    伊的，SIM 卡在1 、2 個月前丟掉了，在甲○○被收押前1
    個月左右，伊請他約每週下來高雄1 次，共3 次，都是晚上
    伊向他說，每次他拿毒品回嘉義後，伊才給他報酬；電話是
    伊給甲○○，賣方聯絡門號是0000000000及0000000000，第
    2 次伊叫他下去拿安非他命就是這號碼，地點是甲○○與對
    方聯繫的，伊跟對方談好要買的金額及數量，這3 次都是一
    樣；（為何甲○○知道拿的是安非他命？）他先前幫伊拿過
    的2 次，拿回來後是以一個大型透明夾鍊帶封口，裝入一個
    紙袋（未封口），伊都會在甲○○面前將毒品拿出來；第1
    次紙袋也未封口，甲○○從紙袋可看出內裝物；買入的毒品
    都在嘉義賣出，每次都以5 千元或1 萬元，每包3.7 公克（
    約1 錢）賣1 萬元，1.7 公克（約半錢）就賣5 千元，共賣
    過5 次；部分出賣，部分伊自己施用等語明確（參偵一卷第
    7 、8 、10頁）。是應認被告乙○○就附表一編號1 、2 等
    2 次犯行，與甲○○有犯意聯絡及行為之分擔。至於附表一
    編號3 部分，被告乙○○有與被告甲○○共犯，詳如下述。
(四)、綜上所述，被告乙○○上開自白與事實相符。被告有上開4
    次販賣第二級毒品甲基安非他命之行為，事證明確，其犯行
    堪以認定。
二、就被告甲○○事實一編號(三)（即如附表一編號3 ）有罪部分
    ：
    訊據上訴人即被告甲○○否認有附表一編號3 之共同運輸、
    販賣甲基安非他命犯行，辯稱：伊就附表一編號3 ，僅幫乙○○攜帶款項70萬元到高雄，作為購買甲基安非他命價金，
    伊沒有幫忙運送毒品回嘉義之犯意，也沒有起運行為；乙○○自己要來高雄拿毒品，且代價僅3 千元與運輸毒品之報酬
    顯不相當云云。惟查：
(一)、就被告甲○○此部分犯行，業經證人即共犯被告乙○○於檢
    察官偵查中具結後證述在卷，核與上開證人康世奇等人於檢
    察官偵訊中具結證述相符，並有上開移送機關對甲○○之搜
    索扣押筆錄、扣押物品收據及目錄表（如附表二所示之物）
    、就乙○○持用門號0000000000通訊監察譯文、甲○○持用
    門號0000000000通訊監察譯文各1 份在卷足參。而警方就此
    部分扣獲如附表二編號1 所示之晶體1 包（驗前淨重488.93
    公克，驗後淨重488.92公克，純度91.12%），經送驗結果，
    確呈第二級毒品甲基安非他命陽性反應，有上開檢驗報告在
    卷足參。又被告甲○○為警查獲時經採尿送驗結果，均呈甲
    基安非他命、嗎啡陰性反應，有高雄市立凱旋醫院97年3 月
    17日之濫用藥物尿液檢驗報告1 紙在卷足佐（參偵二卷第46
    、47頁）。顯見扣案如附表二編號1 所示之毒品甲基安非他
    命，並非供被告甲○○施用而持有；而被告甲○○前無施用
    毒品甲基安非他命前科，亦有其前科紀錄表在卷足參。
(二)、證人乙○○於檢察官偵訊具結證稱：97年3 月4 日下午5 、
    6 點左右，伊撥手機門號0000000000給甲○○，與他約晚上
    8 點左右來伊「友愛路租處」，伊跟他說「拿這些錢下去高
    雄拿東西（台語）」他知道「東西」就是毒品，因之前伊曾
    經叫他拿過3 次，伊與甲○○約定，他每次可獲得報酬4 至
    5 千元；0000000000是上手的電話，伊給甲○○的；3 月5
    日也是由伊將電話號碼給甲○○，甲○○自行與賣方接洽等
    語明確（參偵一卷第7 、9 頁）。又共犯被告乙○○於原審
    審理時供承：門號0000000000手機是伊交給甲○○的，門號
    0000000000是「世子仔」手機電話，起訴書說伊賣出毒品價
    格是實在等語明確（見原審卷第248 反面、249 頁）。參諸
    被告甲○○於警詢坦承：門號0000000000白色手機，是綽號
    木仔（乙○○）交給伊使用，他委託伊來高雄拿東西之代價
    車資2 、3 千元；扣案門號0000000000、0000000000號手機
    都伊在使用；委託伊來高雄拿毒品之木仔（乙○○）是以門
    號0000000000，撥打伊手機門號0000000000等語明確（參警
    二卷第13反面、14頁，偵二卷第77頁），印證相符。是被告
    甲○○確知上開付款70萬元買入之毒品均係甲基安非他命無
    訛。
(三)、於檢察官偵查中，證人即警員康世奇具結證稱：被告甲○○
    到高雄後見到2 個人，他先與1 部8188-LU 號車在鼎中路酷
    酷龍碰面，再開往榮總停在鼎中路小北百貨等語；而證人即
    警員陳泉龍具結證稱：被告甲○○約在當(4)日晚上（下同）
    10時10分許，被告下車，打開其後車門鑽進車內，約30秒後
    ，他就跟NISSAN車子離開等語；證人即警員丙○○具結證稱
    ：伊看到被告甲○○入其車內，好像在放置東西，後來他們
    均往「85度C 」方向等語；證人李泉龍再證稱：伊看到甲○○下車買咖啡後，就直接上5035號馬自達車，至11時30分許
    ，該5035號車往大順路經九如路，上大順陸橋到憲政路左轉
    ，在憲政路與福德路口停住，有2 男子下車，1 人為甲○○
    ，2 人均走入福德路某檳榔攤旁巷內，約10分鐘後，被告甲○○手提1 個袋子，約11時55分許，他坐上5035號車往回「
    85度C 」等語；證人丁○○具結證稱：伊在「85度C 」看到
    5035號馬自達車併靠在甲○○1120-HM 號車旁邊，他從副駕
    駛座下車，手提紅色袋子，看他動作好像要將袋子往車底丟
    ，伊等才開始逮捕動作等語明確（見偵二卷第20至22頁）。
    顯見被告甲○○在上開「85度C 」換乘賣方5035號車，載至
    福德路某檳榔攤旁巷內付款拿取毒品得逞，則其購得毒品坐
    原車返回「85度C 」原停車處，即已完成販入、運送第二級
    毒品甲基安非他命之行為。
(四)、又證人丙○○、丁○○分別於原審審理時具結證稱：伊在現
    場監看到5035號車將甲○○載回「85度C 」，甲○○現場所
    丟袋子即監聽中之紅色紙袋等語，及伊等衝出去動手逮捕前
    約4 、5 步之距離，即看到該紙袋掉在地上，由其角度看去
    是被告丟的，伊親眼看到他下車時提紙袋，從他下車到伊等
    逮捕僅2 、3 秒間等語明確（見原審卷第200 反面至202 正
    頁）；且被告甲○○既於上開福德路某檳榔攤旁巷內已完成
    販入毒品，則其嗣後將該毒品帶回「85度C 」，因見警上前
    盤查，為逃避查緝而先丟棄該包毒品，核屬自然反應動作。
    是被告及其辯護人所辯：該紅色紙袋係警員上前逮捕時，始
    發現在其車號1120-HM 車底，非其丟棄；或改稱員警上前壓
    制伊時，該紙袋才掉落於地云云，均屬事後卸責之詞，委無
    可採。
(五)、綜上所述，被告甲○○確有共犯附表一編號3 之犯行堪以認
    定。
參、關於論罪部分：
一、按運輸毒品或運送走私物品罪之成立，並非以所運輸之毒品
    或運送之走私物品已運扺目的地為完成犯罪之要件；是以，
    區別各該罪既遂、未遂之依據，應以已否起運離開現場為準
    ，如已起運離開現場，其構成要件之輸送行為即已完成，不
    以達到目的地為既遂之條件（參考最高法院95年度台上字第
    990 號判決意旨）。又按販賣毒品罪，並不以販入之後復行
    賣出為構成要件，只須以營利為目的將毒品購入或將之賣出
    ，有一於此，其犯罪即已完成（參考最高法院95年度台上字
    第3574號判決意旨）。被告甲○○於附表一編號1 至3 之犯
    行，均與被告乙○○共同意圖營利，參與賣方議定購買第二
    級毒品甲基安非他命之價格、數量、時間、地點，並每次收
    受貼補車資3 至4 千元，至高雄市付款取貨而販入上開毒品
    並運送，有販入、運輸第二級毒品之犯意聯絡及行為分擔。
    又其於附表一編號3 轉乘賣方馬自達車至高雄市○○路某檳
    榔攤旁巷內付款取貨完成，即已構成「販入」，且自該處搭
    原車返回「85度C 」時，即已起運離開現場，輸送行為已完
    成，不以達到目的地為限，是該次販入、運輸均屬既遂。
二、次按甲基安非他命，依其成癮性、濫用性及對社會危害性，
    為毒品危害防制條例第2 條第2 項所規範之第二級毒品，不
    得非法販賣、運輸、持有。核被告乙○○就附表一編號1 至
    4 所為（附表一編號1 、2 、4 部分，均係意圖營利而販賣
    甲基安非他命，附表一編號3 部分，則係意圖營利而販入甲
    基安非他命）、被告甲○○就附表一編號3 所為（意圖營利
    而販入甲基安非他命），均係犯同條例第4 條第2 項之販賣
    第二級毒品罪，及同條項之運輸第二級毒品罪。被告乙○○
    就附表一編號1 至3 所為，其與被告甲○○間，被告甲○○
    就附表一編號3 所為，其與被告乙○○間，均互有犯意聯絡
    及行為分擔，均應論以共同正犯。被告乙○○於附表一、被
    告甲○○於附表一編號3 之持有甲基安非他命之低度行為，
    為運輸、販賣之高度行為所吸收，均不另論罪。被告乙○○
    就附表一、被告甲○○就附表一編號3 部分所為，均係以一
    行為，各犯運輸甲基安非他命、販賣（販入）甲基安非他命
    二罪，為想像競合犯，依刑法第55條之規定，均應從罪質較
    重之販賣第二級毒品罪處斷。又被告乙○○就附表一先後共
    同販賣（附表一編號1 至3 ）、販賣（附表一編號4 ）第二
    級毒品共4 次，犯意各別、時地互殊，應予分論併罰。被告
    乙○○前有如事實欄論罪科刑及執行之前科紀錄，並甫於96
    年7 月18日執行完畢，有台灣高等法院被告前案紀錄表在卷
    足憑，其於有期徒刑執行完畢後，5 年以內再故意犯本件法
    定本刑有期徒刑以上之罪，構成累犯，均應依法加重其刑，
    而就其法定本刑無期徒刑部分，依法不得加重。檢察官就事
    實一(三)（即附表一編號3 ）部分，係以被告甲○○係犯運輸
    第二級毒品未遂罪，被告乙○○為其教唆犯等語，尚有未恰
    。惟起訴書就被告2 人共同販入甲基安非他命之經過，已於
    事實欄敘明，且被告2 人所犯販賣、運輸第二級毒品罪間，
    具有想像競合犯之裁判上一罪關係，已如上述，是被告2 人
    此部分販賣第二級毒品罪部分，自為起訴效力所及，爰不予
    變更起訴法條，自應由本院併予審理，併予敘明。又被告乙○○先後4 次犯行，犯意各別、時地可分，並無基於一個反
    覆、延續性之行為觀念而販賣（販入）可言；且刑法於95年
    7 月1 日修正施行以後，販毒因可分之交易時地、對象、手
    法、數量、價款、毒品成分，每次可能另行起意販賣（販入
    ），並無所謂從事營利業務之觀念可言，是起訴書以被告乙○○多次販入第二級毒品甲基安非他命，係在密切接近時、
    空內反覆基於單一包括犯意為之，於刑法之評價上，應僅成
    立「集合犯」之一罪等語，亦有未恰，併予敘明。
肆、原審論處被告乙○○罪刑，固非無見；惟查：(一)原審就被告
    乙○○本案所犯4 罪，各判處有期徒刑8 年，定應執行刑為
    有期徒刑13年，其所定執行刑行期尚嫌偏低。(二)被告甲○○
    所犯附表編號3 之犯行，被告甲○○係依被告乙○○之指示
    而為該次犯行，雖被告乙○○坦承犯行，被告甲○○則以不
    知所販入者係甲基安非他命而否認犯行，但被告乙○○係居
    於主導之地位，被告甲○○犯罪情節較輕，原判決就此部分
    量處被告乙○○有期徒刑8 年，卻量處被告甲○○有期徒刑
    9 年，有失衡平原則。檢察官上訴意旨執此而指摘原判決不
    當，為有理由。且查：(一)附表三編號2 之化妝包、附表四編
    號2 之電子磅秤、編號4 之黑色底盤上均經驗出有甲基安非
    他命陽性反應，其上所殘留甲基安非他命，依一般經驗並非
    不易或無從析離（參考最高法院95年度台上字第1971號、96
    年台上字第5551號判決）。是該化妝包、電子磅秤、黑色底
    盤上所殘留之甲基安非他命固應依毒品危害防制條例第18條
    第1 項前段規定宣告沒收銷燬，但該化妝包、電子磅秤、黑
    色底盤等因屬被告所有供犯罪所用之物，則應依毒品危害防
    制條例第19條第1 項宣告沒收，乃原判決認該化妝包、電子
    磅秤、黑色底盤上所殘留之甲基安非他命難以析離，應整體
    視為毒品，依同條例第18條第1 項前段，不問屬於犯人與否
    ，併諭知沒收銷燬，尚未盡恰。(二)原判決就被告乙○○附表
    一編號1 、2 等2 次犯行，認被告已銷售毒品，但「未查獲
    販毒所得」（見原判決第2 面倒數第7 行、第3 面第4 行）
    ，究竟係已收取價款而未被查獲，或尚未收取價款而未被查
    獲？未經敘明；就附表一編號4 之犯行，則未認定是否已收
    取價款而有所得，致事實認定不明確，而被告是否已收取價
    款，影響是否適用毒品危害防制條例第19條第1 項沒收之問
    題；且原判決又於論罪欄論述，被告2 人係意圖營利而販入
    甲基安非他命，致事實之認定與論罪之論述不相契合，亦有
    可議。被告甲○○否認犯罪，被告乙○○以原審量刑過重，
    而均指摘原判決不當，雖均不足取，但原判決既有上開可議
    之處，仍無可維持，應將原判決撤銷改判。爰審酌被告乙○○、甲○○均明知甲基安非他命為毒品危害防制條例所列管
    之第二級毒品，竟意圖牟利而為上開犯行，嚴重影響國民身
    心健康；惟念以被告乙○○犯後全部坦承犯行，配合調查，
    被告甲○○僅於附表一編號3 共同販賣（販入）1 次（附表
    一編號1 、2 未據起訴），且為共謀販毒之車手兼司機，另
    尚查無轉售之所得，暨其等犯罪之動機、目的、手段等一切
    情狀，分別量處如主文所示之刑，且被告乙○○部分依法定
    其應執行之刑。並認被告2 人所犯販賣第二級毒品罪之犯罪
    性質，認均有褫奪公權之必要，併宣告褫奪公權如附表所示
    ，被告乙○○並僅就其中最長期間執行之。
伍、沒收部分：
(一)、扣案如附表二、三、四各編號1 所示之甲基安非他命各1 包
    （驗後淨重488.93公克），及9 包、4 包（共13包，驗後淨
    重合計133.341 公克），經鑑定結果均屬第二級毒品甲基安
    非他命；且附表三編號2 之化妝包上殘留之甲基安非他命，
    附表四編號2 電子磅秤上殘留之甲基安非他命、編號3 黑色
    底盤上所殘留之甲基安非他命，均依毒品危害防制條例第18
    條第1 項前段諭知沒收銷燬。另因檢驗所耗用之上開毒品既
    已滅失，不另為沒收銷燬之諭知。
(二)、再扣案如附表二編號2 至4 所示之物（甲○○現場查獲），
    附表三編號2 之化妝包、編號3 所示之物（乙○○友愛路租
    處頂樓查獲），附表四編號2 之電子磅秤、編號3 之黑色底
    盤，其中紅色紙袋、化妝包係裝毒品所用、手機供聯絡販毒
    ，均被告2 人所有供販毒犯罪所用之物等情，業據被告2 人
    於警、偵訊及原審審理時供承在案，依毒品危害防制條例第
    19條第1 項規定，併應宣告沒收。至於附表三編號4 之空夾
    鏈袋係預備分裝毒品販賣所用之物，依刑法第38條第1 項第
    2 款宣告沒收。
(三)、按毒品危害防制條例第19條第1 項之規定，所稱因犯罪所得
    之財物，係以實際所得者為限，苟無所得或尚未取得者，即
    無從為沒收、追徵或以財產抵償之諭知（參96年度台上字第
    2331號判決意旨）。本件就附表一編號3 部分，尚未賣出毒
    品即被查獲，自無所得；至於附表一編號1 、2 、4 部分，
    雖已有賣出，但不能證明被告已取得價金，即無從為沒收、
    追徵或以財產抵償之諭知。
(四)、至如附表二編號5 、附表三編號5 之手機（未供販毒聯絡）
    ，附表四編號4 至7 之吸食器、殘渣袋、玻璃管（供乙○○
    施用毒品）、附表四編號8 之租約書等物，均與被告2 人本
    件販毒犯罪無涉，宜由檢察官另為適法之處分，併此敘明。
陸、本件就事實一(一)、(二)（如附表一編號1 、2） 部分，被告甲○○就運輸、販賣（販入）第二級毒品甲基安非他命，均與
    被告乙○○共同參與犯行，有犯意聯絡及行為之分擔，惟就
    此部分未經檢察官起訴，本院自屬無從審究。是就此部分宜
    由檢察官另為適法之處理，附此敘明。
據上論結，應依刑事訴訟法第369 條第1 項前段、第364 條、第
299 條第1 項前段，毒品危害防制條例第4 條第2 項，第18條第
1 項前段、第19條第1 項前段，刑法第11條、第28條、第55條、
第47條第1 項、第38條第1 項第2 款、第51條第5 款、第8 款、
第37條第2 項，判決如主文。
本案經檢察官蔡國禎到庭執行職務。
中    華    民    國    98    年    5     月    22    日
              刑事第六庭    審判長法  官  王憲義
                                  法  官  張盛喜
                                  法  官  邱永貴
以上正本證明與原本無異。
如不服本判決應於收受本判決後10日內向本院提出上訴書狀，其
未敘述上訴理由者，並得於提起上訴後10日內向本院補提理由書
狀（均須按他造當事人之人數附繕本）「切勿逕送上級法院」。
中    華    民    國    98    年    5     月    22    日
                                  書記官  鄭翠芬
附錄本判決論罪之法條：
毒品危害防制條例第4 條第2 項
製造、運輸、販賣第二級毒品者，處無期徒刑或7 年以上有期徒
刑，得併科新臺幣7 百萬元以下罰金。
附表一：（事實一部分）
┌──┬───┬────┬────┬──────────┬──────┐
│編號│行為人│ 時 間  │ 地 點  │   行為經過、門號   │罪名及宣告刑│
├──┼───┼────┼────┼──────────┼──────┤
│ 1  │乙○○│97年2 月│嘉義市友│乙○○、甲○○共同意│乙○○共同販│
│    │甲○○│29日上午│愛路某處│圖牟利，基於販賣第二│賣第二級毒品│
│    │      │5 時49分│之租屋處│級毒品甲基安非他命之│，累犯，處有│
│    │      │許      │（下稱「│犯意，於左列時、地，│期徒刑8 年，│
│    │      │        │友愛路租│貼補甲○○車資3 千元│褫奪公權4 年│
│    │      │        │」）、高│，推由其駕駛車號1120│。扣案如附表│
│    │      │        │雄市三民│-HM 自小客車前往高雄│二編號3 、4 │
│    │      │        │區○○路│市購買約70萬元之甲基│，附表三編號│
│    │      │        │某檳榔攤│安非他命，甲○○即以│3 所示之物，│
│    │      │        │旁巷內  │乙○○交付之門號0925│均沒收。（李│
│    │      │        │        │254764手機撥打「世子│文治部分未經│
│    │      │        │        │仔」手機門號00000000│起訴）      │
│    │      │        │        │03聯絡付款取貨；旋於│            │
│    │      │        │        │同日8 時19分許駕車至│            │
│    │      │        │        │左列檳榔攤旁巷內，向│            │
│    │      │        │        │「世子仔」購得紙袋裝│            │
│    │      │        │        │甲基安非他命，即將該│            │
│    │      │        │        │紙袋內毒品開車運回「│            │
│    │      │        │        │友愛路租處」交付徐宇│            │
│    │      │        │        │迪，乙○○隨於不詳時│            │
│    │      │        │        │間，分裝後在嘉義市、│            │
│    │      │        │        │縣某處，以每包3.7 公│            │
│    │      │        │        │克（1 錢）l 萬元、或│            │
│    │      │        │        │1.7 公克（半錢）5 千│            │
│    │      │        │        │元不等價格，販售予買│            │
│    │      │        │        │量較大之不詳姓名買家│            │
│    │      │        │        │（不能證明被告已收取│            │
│    │      │        │        │價金），部分供自行施│            │
│    │      │        │        │用。                │            │
├──┼───┼────┼────┼──────────┼──────┤
│ 2  │乙○○│97年3 月│同上、高│聯絡方式、金額、數量│乙○○同上；│
│    │甲○○│1 日某時│雄市三民│同上，販入地點在左列│（甲○○部分│
│    │      │許      │區○○路│「85度C 」；銷售方式│未經起訴）  │
│    │      │        │85度C 店│同上（不能證明被告已│            │
│    │      │        │        │收取價金）          │            │
├──┼───┼────┼────┼──────────┼──────┤
│ 3  │乙○○│97年3 月│同上、上│同上，甲○○在左列檳│乙○○同上；│
│    │甲○○│4 日20時│開「85度│榔攤旁巷內付款70萬元│甲○○共同販│
│    │      │許      │C 」、高│，自「世子仔」購得甲│賣第二級毒品│
│    │      │        │雄市苓雅│基安非他命1 包後，由│，處有期徒刑│
│    │      │        │區○○路│「世子仔」駕車回到左│8 年，褫奪公│
│    │      │        │上某檳榔│列「85度C 」，為警當│權4 年。（扣│
│    │      │        │攤旁巷內│場查獲；「世子仔」驅│案物沒收銷燬│
│    │      │        │        │車加速逃離現場。    │、沒收，如附│
│    │      │        │        │                    │表二、三、四│
│    │      │        │        │                    │所示）      │
├──┼───┼────┼────┼──────────┼──────┤
│ 4  │乙○○│97年3 月│高雄市國│乙○○意圖營利，基於│乙○○販賣第│
│    │      │21日22時│道10號左│販賣（販入）第二級毒│二級毒品，累│
│    │      │許      │營交流道│品之犯意，於左列時間│犯，處有期徒│
│    │      │        │南下出口│自行駕駛車號SU-9900 │刑8 年，褫奪│
│    │      │        │附近、  │自小客車，前往左列地│公權4 年。（│
│    │      │        │乙○○嘉│點，以手機門號092725│扣案物沒收銷│
│    │      │        │義市福州│0502撥打不詳姓名賣家│燬、沒收部分│
│    │      │        │五州4 號│所持用手機不詳門號聯│如附表三、四│
│    │      │        │6 樓之1 │絡付款取貨，以24萬元│所示）      │
│    │      │        │租屋處及│之代價向該賣家購得約│            │
│    │      │        │其屋頂  │133.2 公克之甲基安非│            │
│    │      │        │        │他命後，即運輸回左列│            │
│    │      │        │        │租屋處及屋頂藏置，並│            │
│    │      │        │        │於不詳時間，在該租屋│            │
│    │      │        │        │處附近，先後賣出甲基│            │
│    │      │        │        │安非他命予不詳姓名之│            │
│    │      │        │        │人（不能證明被告已收│            │
│    │      │        │        │取價金）。          │            │
└──┴───┴────┴────┴──────────┴──────┘
附表二：（甲○○於「85度C 」外現場之扣案物）
┌──┬────┬────────────┬────┬────┬───┐
│編號│ 物  品 │  數   量  （驗後數量） │檢驗結果│是否沒收│備  註│
│    │        │                        │        │、銷燬  │      │
├──┼────┼────────────┼────┼────┼───┤
│ 1  │第二級毒│        1 包            │含甲基安│沒收銷燬│依毒品│
│    │品安非他│（驗前淨重：488.93公克、│非他命成│之      │危害防│
│    │命      │驗後淨重：488.92公克）  │分      │        │制條例│
│    │        │                        │        │        │第18條│
│    │        │                        │        │        │第1 項│
│    │        │                        │        │        │前段  │
├──┼────┼────────────┼────┼────┼───┤
│ 2  │紅色紙袋│        1 個            │被告所有│沒收    │依同條│
│    │        │                        │供犯罪所│        │例第19│
│    │        │                        │用之工具│        │條第1 │
│    │        │                        │        │        │項    │
├──┼────┼────────────┼────┼────┼───┤
│ 3  │白色G-PL│        1 支            │被告徐宇│同上    │同上  │
│    │US手機  │（手機門號：0000000000、│迪所有，│        │      │
│    │        │序號：0000000000000000）│交予被告│        │      │
│    │        │                        │甲○○作│        │      │
│    │        │                        │為聯絡販│        │      │
│    │        │                        │毒之用  │        │      │
├──┼────┼────────────┼────┼────┼───┤
│ 4  │黑色華碩│        1 支            │被告李文│同上    │      │
│    │手機    │（手機門號：0000000000、│治所有供│        │      │
│    │        │序號：000000000000000） │共同犯罪│        │      │
│    │        │                        │所用    │        │      │
│    │        │                        │        │        │      │
│    │        │                        │        │        │      │
├──┼────┼────────────┼────┼────┼───┤
│ 5  │黑色SAGE│        1 支            │與本件無│不予沒收│      │
│    │M 手機  │（手機門號：0000000000、│關      │        │      │
│    │        │序號：000000000000000） │        │        │      │
└──┴────┴────────────┴────┴────┴───┘
附表三：（乙○○「友愛路租處」頂樓之扣案物）
┌──┬────┬────────────┬────┬────┬───┐
│編號│ 物  品 │  數   量  （驗後數量） │檢驗結果│是否沒收│備  註│
│    │        │                        │        │、銷燬  │      │
├──┼────┼────────────┼────┼────┼───┤
│ 1  │第二級毒│1 袋（9 包，與附表四編號│呈甲基安│沒收銷燬│依毒品│
│    │品安非他│1 之4 包，合計13包）：（│非他命陽│之      │危害防│
│    │命      │驗前淨重合計：133.357 公│性反應  │        │制條例│
│    │        │克、驗後淨重合計：133.34│        │        │第18條│
│    │        │1 公克）                │        │        │第1 項│
│    │        │                        │        │        │前段  │
├──┼────┼────────────┼────┼────┼───┤
│ 2  │化妝包  │        1 個（白色）    │同上    │化妝包上│前者依│
│    │        │                        │        │殘留之甲│同條例│
│    │        │                        │        │基安非他│第18條│
│    │        │                        │        │命沒收銷│第1 項│
│    │        │                        │        │燬。化妝│前段沒│
│    │        │                        │        │包係被告│收銷燬│
│    │        │                        │        │乙○○所│；後者│
│    │        │                        │        │有供犯罪│依同條│
│    │        │                        │        │所用之物│例第19│
│    │        │                        │        │。      │條第1 │
│    │        │                        │        │        │項沒收│
│    │        │                        │        │        │。    │
├──┼────┼────────────┼────┼────┼───┤
│ 3  │NOKIA 紅│        1 支            │被告所有│沒收    │依毒品│
│    │色手機  │（手機門號為0000000000、│供犯罪所│        │危害防│
│    │        │序號為000000000000000） │用之工具│        │制條例│
│    │        │                        │        │        │第19條│
│    │        │                        │        │        │第1 項│
├──┼────┼────────────┼────┼────┼───┤
│ 4  │空夾鏈袋│        2 包            │被告徐宇│同上    │刑法第│
│    │        │                        │迪所有供│        │38條第│
│    │        │                        │犯罪預備│        │1 項第│
│    │        │                        │之物。甲│        │2 款  │
│    │        │                        │基安非他│        │      │
│    │        │                        │命陰性；│        │      │
│    │        │                        │        │        │      │
├──┼────┼────────────┼────┼────┼───┤
│ 5  │NOKIA 銀│1 支（門號：0000000000、│與本件犯│不予沒收│      │
│    │色手機  │序號：000000000000000） │罪無關  │        │      │
└──┴────┴────────────┴────┴────┴───┘
附表四：（乙○○租屋處房間內之扣案物）
┌──┬────┬────────────┬────┬────┬───┐
│編號│ 物  品 │  數   量  （驗後數量） │檢驗結果│是否沒收│備  註│
│    │        │                        │        │、銷燬  │      │
├──┼────┼────────────┼────┼────┼───┤
│ 1  │第二級毒│       4 包             │甲基安非│沒收銷燬│依毒品│
│    │品安非他│（與附表三編號1 所示9 包│他命陽性│之      │危害防│
│    │命      │合計13包共同送驗結果如附│反應    │        │制條例│
│    │        │表三編號1 所示）        │        │        │第18條│
│    │        │                        │        │        │第1 項│
│    │        │                        │        │        │前段  │
├──┼────┼────────────┼────┼────┼───┤
│ 2  │電子磅秤│       1 台             │同上    │電子磅秤│前者依│
│    │        │                        │        │上殘留之│同條例│
│    │        │                        │        │甲基安非│第18條│
│    │        │                        │        │他命沒收│第1 項│
│    │        │                        │        │銷燬；電│前段規│
│    │        │                        │        │子磅秤沒│定沒收│
│    │        │                        │        │收。    │銷燬；│
│    │        │                        │        │        │後者依│
│    │        │                        │        │        │同條例│
│    │        │                        │        │        │第19條│
│    │        │                        │        │        │第1 項│
│    │        │                        │        │        │規定沒│
│    │        │                        │        │        │收。  │
│    │        │                        │        │        │      │
├──┼────┼────────────┼────┼────┼───┤
│ 3  │黑色底盤│       1 個             │同上    │黑色底盤│前者依│
│    │        │                        │        │上殘留之│同條例│
│    │        │                        │        │甲基安非│第18條│
│    │        │                        │        │他命沒收│第1 項│
│    │        │                        │        │銷燬；黑│前段規│
│    │        │                        │        │色底盤沒│定沒收│
│    │        │                        │        │收。    │銷燬；│
│    │        │                        │        │        │後者依│
│    │        │                        │        │        │同條例│
│    │        │                        │        │        │第19條│
│    │        │                        │        │        │第1 項│
│    │        │                        │        │        │規定沒│
│    │        │                        │        │        │收。  │
├──┼────┼────────────┼────┼────┼───┤
│ 4  │玻璃球吸│       1 支             │甲基安非│不於本案│由檢察│
│    │食器    │                        │他命陽性│諭知沒收│官另為│
│    │        │                        │反應    │        │處理  │
├──┼────┼────────────┼────┼────┼───┤
│ 5  │殘渣袋  │       5 個             │同上    │同上    │同上  │
├──┼────┼────────────┼────┼────┼───┤
│ 6  │玻璃球吸│       2 支             │甲基安非│同上    │同上  │
│    │食器    │                        │他命陰性│        │      │
│    │        │                        │反應    │        │      │
├──┼────┼────────────┼────┼────┼───┤
│ 7  │玻璃管  │       4 支             │同上    │同上    │同上  │
├──┼────┼────────────┼────┼────┼───┤
│ 8  │租約書  │       1 本             │        │同上    │同上  │
└──┴────┴────────────┴────┴────┴───┘


司法院資訊處製作；財團法人民間司法改革基金會備份。
